臺灣士林地方法院刑事判決　　　　　　　　　　　　　九十一年度訴字第三九號
　　公　訴　人　臺灣士林地方法院檢察署檢察官
　　被　　　告　甲○○
　　選任辯護人　吳西源律師
右列被告因偽證等案件，經檢察官提起公訴（九十一年度偵字第四二三七號），本院
判決如左：
    主  文
甲○○共同從事業務之人，明知為不實之事項，而登載於其業務上作成之文書，足以
生損害於他人，處拘役肆拾日，如易科罰金以佰元折算壹日。緩刑貳年。
    事  實
一、甲○○係設於臺北縣萬里鄉○○村○○路二八號四樓成輝工程有限公司（以下簡
    稱成輝公司）之負責人，並負責該公司之人事業務，為從事業務之人，其明知高
    灝証（另案判決有罪確定）未曾在成輝公司任職，竟於民國八十八年四月七日，
    因高灝証至其臺北縣萬里鄉龜吼村石角三九號住處，以其目前無業，若有在職證
    明較好找工作為由，委請甲○○開具高灝証在成輝公司任職之在職證明書，甲○
    ○與高灝証即基於共同犯意之聯絡，先由高灝証登載不實之「高灝証自八十四年
    十一月十日到職，擔任現場管理主任」內容於甲○○業務上作成之在職證明書後
    ，再由甲○○蓋上成輝公司之公司大、小章，而共同製作不實之在職證明書，旋
    交予高灝証，足以生損害於成輝公司。嗣因高灝証將前開不實之在職證明書交予
    真實姓名年籍不詳之成年男子「陳佳宏」，並委由「陳佳宏」向設於臺北縣汐止
    市之遠東商業銀行股份有限公司臺北汐止分行（下稱乙○○○汐止分行）申辦信
    用貸款而行使，並詐得新臺幣（下同）六十萬元後，惟高灝証事後僅繳納三期貸
    款本息後即拒不付款，乙○○○查覺有異，向財政部國稅局查詢，發現高灝証未
    曾在成輝公司任職，始循線查悉上情。
二、案經臺灣士林地方法院檢察署檢察官自動檢舉偵查起訴。
    理  由
一、右揭犯罪事實，業據被告甲○○於偵查及本院審理時自白不諱，核與證人高灝証
    所證述之情節相符，並有在職證明書、財政部臺灣省北區國稅局淡水稽徵所九十
    年四月十九日北區國稅淡水徵第九○○六九六二八號函、財團法人金融聯合徵信
    中心查詢表、高灝証八十七年度各類所得資料歸戶清單各一份在卷可稽，足見被
    告自白核與事實相符，堪予採信，本件事證明確，被告犯行洵堪認定，應依法論
    科。
二、查被告甲○○為成輝公司之負責人，並負責該公司之人事業務，為從事業務之人
    ，而在職證明書乃附隨其業務所作成，應係其業務上所掌之文書，其明知高灝証
    未曾在成輝公司任職，仍將此不實事項登載於其業務上作成之在職證明書內，足
    以生損害於成輝公司，核其所為，係犯刑法第二百十五條之業務上登載不實文書
    罪。又高灝証雖非成輝公司之負責人，亦非員工，然其與被告甲○○間具有犯意
    聯絡及行為分擔，而共同製作不實之在職證明書，依刑法第三十一條第一項規定
    ，仍應以共同正犯論。爰審酌被告素行良好、尚無前科，及其生活狀況、智識程
    度、犯罪動機、目的、手段、所生危害程度，暨犯罪後坦承犯行，知所悔悟等一
    切情狀，量處如主文所示之刑，以示儆懲。另被告行為後，刑法第四十一條關於
    易科罰金之規定，業於九十年一月四日修正，並經總統於九十年一月十日公布，
    同年一月十二日生效施行。依修正前之刑法第四十一條規定「犯最重本刑為三年
    以下有期徒刑以下之刑之罪，而受六月以下有期徒刑或拘役之宣告，因身體、教
    育、職業或家庭之關係，執行顯有困難者，得以一元以上三元以下折算一日，易
    科罰金。」而修正後之刑法第四十一條第一項則規定「犯最重本刑為五年以下有
    期徒刑以下之刑之罪，而受六個月以下有期徒刑之宣告，因身體、教育、職業、
    家庭之關係或其他正當事由，執行顯有困難者，得以一元以上三元以下折算一日
    ，易科罰金。但確因不執行所宣告之刑，難收矯正之效，或難以維持法秩序者，
    不在此限。」比較新舊法之結果，對於被告並無不利，依刑法第二條第一項前段
    之規定，自應適用裁判時之新法（最高法院九十年度台非字第二二三號判決意旨
    可參），爰依修正後刑法第四十一條第一項前段之規定，諭知易科罰金之折算標
    準。末查，被告前未曾受有期徒刑以上刑之宣告，有臺灣高等法院檢察署刑案紀
    錄簡覆表、臺灣高等法院被告全國前案紀錄表各一份在卷可佐，其因一時短於思
    慮，致觸犯本案犯行，且被告有正當職業，經此罪刑之宣告後，應能知所警惕，
    信無再犯之虞，本院認為前開對其宣告之刑，以暫不執行為適當，爰併宣告緩刑
    二年，以啟自新。
三、公訴意旨另以：被告甲○○為掩飾自己及高灝証之前開行為，復基於偽證犯意，
    於九十年七月二十五日臺灣士林地方法院檢察署檢察官就該案進行訊問時，於案
    情有重要關係之事項，供前具結而為虛偽之陳述，證稱：「（高灝証曾在成輝公
    司）做過一陣子，從八十三、八十四年做了四、五個月後離職，夏天時開始做，
    後來就沒有再做了，當時任雜工，日薪二千多元」；並於九十一年二月二十六日
    本院法官就該案進行訊問時，於案情有重要關係之事項，供前具結而為虛偽之陳
    述，證稱：「... （高灝証）大約於八十八年左右開始任職，做了一年多。」、
    「八十四年開始有工作，被告（高灝証）就來做，沒有工作就沒有做，到了八十
    九年被告（高灝証）還有來做工作。」、「一天約二千多元，一個月約六、七萬
    元。」、「.... （八十七年年薪）大約只有五、六十萬」、「高灝証任工頭，
    管理工人」等語，故意隱瞞事實，圖使高灝証脫免刑責；被告甲○○嗣於其所虛
    偽陳述之上開案件裁判確定前，於九十一年四月八日向檢察官自白上開案情，因
    認被告甲○○涉有刑法一百六十八條之偽證罪嫌。惟被告甲○○所涉上開偽證罪
    之部分，業經蒞庭檢察官以被告甲○○既與高灝証共同涉犯刑法第二百十五條之
    業務上登載不實文書罪，被告甲○○依法即不得令其具結，縱誤令其具結，亦不
    生具結之效力，故被告縱有前述供前具結而為虛偽陳述之情事，亦不得以刑法第
    一百六十八條之偽證罪相繩為由，而依刑事訴訟法第二百六十九條第一項、第二
    項規定，具狀撤回起訴，有撤回起訴書一份在卷足憑。又起訴書認此部分事實與
    前揭業務登載不實文書有罪部分為數罪，應予分論併罰，並無實質上或裁判上之
    一罪關係可言，且起訴書所載此部分之犯罪事實既經檢察官具狀撤回起訴，本院
    自不得加以審判，併此敘明。
據上論斷，應依刑事訴訟法第二百九十九條第一項前段、刑法第二條第一項前段、第
二十八條、第三十一條第一項、第二百十五條、第四十一條第一項前段，罰金罰鍰提
高標準條例第一條前段、第二條，判決如主文。
本案經檢察官曾淑華到庭執行職務
中      華      民      國    九十一    年      八      月     十四     日
                                    臺灣士林地方法院刑事第二庭
                                        法  官  陳  章  榮
右正本證明與原本無異。
如不服本判決，應於判決送達後十日內，向本院提出上訴狀。
                                        書記官  嚴  慧  萍
中      華      民      國    九十一    年      八      月     二十     日
附錄本案論罪科刑法條全文：
刑法第二百十五條：
從事業務之人，明知為不實之事項，而登載於其業務上作成之文書，足以生損害於公
眾或他人者，處三年以下有期徒刑、拘役或五百元以下罰金。
